臺灣高等法院刑事裁定
111年度毒抗字第8號
抗  告  人  
即  被  告  陳春桃



上列抗告人因違反毒品危害防制條例案件，不服臺灣臺北地方法
院中華民國110年12月13日裁定（110年度毒聲字第913號），提
起抗告，本院裁定如下：
    主  文
抗告駁回。                                             
    理  由
一、原裁定意旨略以：抗告人即被告甲○○於警詢否認施用第二級毒品甲基安非他命之犯行，辯稱：我不太清楚最後一次施用甲基安非他命的時間云云，惟被告於110年4月28日13時34分許為警採集之尿液，經送請台灣檢驗科技股份有限公司濫用藥物實驗室以酵素免疫分析法（EIA）作初步檢驗，及以氣相層析質譜儀法（GC/MS）作確認檢驗之結果，確呈安非他命、甲基安非他命陽性反應等情，有該公司於110年5月12日出具之濫用藥物鑑驗報告及勘察採證同意書、新北市政府警察局受採集尿液檢體人姓名及檢體編號對照表、查獲毒品案件尿液檢體監管紀錄表在卷可稽。而依據Clarke's" Analysis of Drugs and Poisons一書第三版之記述：施用甲基安非他命後24小時內，約有施用劑量之百分之70由尿中排出，經人體可代謝出甲基安非他命原態及其代謝物安非他命，依Jonathan M.等人2002年文獻報導，以5名測試者於4週內分4次使用，每次施用甲基安非他命20mg劑量後，收集其尿液並以250ng/ml為閾值時，其最長檢出時間為96小時；以酵素免疫分析法檢測尿液時，尚有可能產生偽陽性之毒品反應，惟以氣相層析質譜儀分析法所為之檢驗，應可剔除毒品偽陽性反應之可能等節，此有行政院衛生署管制藥品管理局（已改制為衛生福利部食品藥物管理署）92年6月20日管檢字第0920004713號函、93年7月22日管檢字第0930006615號函存卷可參，此均屬法院職務上所已知之事項。綜合前開各情，足認被告確有於110年4月28日13時34分許為警採尿往前回溯96小時內某時（不含為警查獲時迄採尿之時間），施用甲基安非他命之犯行甚明，被告上開所辯，顯與前揭事證不符，洵無足採。又被告前因施用毒品案件，經原審以90年度毒聲字第1951號裁定送觀察、勒戒後，嗣因認有繼續施用毒品之傾向，再經原審以91年度毒聲字第382號裁定令入戒治處所施以強制戒治（該次犯行並經原審以91年度易字第342號判決處有期徒刑八月確定），嗣因認而無繼續戒治之必要，經原審以91年度毒聲字第1498號裁定停止戒治，所餘戒治期間付保護管束，於91年8月28日停止處分出監，並於92年2月25日保護管束期滿未經撤銷，視為強制戒治執行完畢等節，有本院被告前案紀錄表在卷為憑。是被告本次施用犯行距離其前次觀察、勒戒及強制戒治執行完畢已逾3年，被告本件施用第二級毒品行為，即應依法令入勒戒處所施以觀察、勒戒，不因其間是否另犯該罪，經起訴、判刑或執行而受影響。從而，聲請意旨核無不合，應予准許。爰依毒品危害防制條例第20條第1項，觀察勒戒處分執行條例第3條第1項規定，裁定將被告送勒戒處所觀察、勒戒等語。
二、抗告意旨略以：被告因癌末，必須頻繁往返醫院抗癌化療，
    被告亦因罹癌致身體虛弱，已將施用第二級毒品之惡習改掉
    ，光是化療抗癌服用之藥品已讓被告難以下嚥，因此不服原
    裁定，並附上醫院診斷證明，懇請法院明察等語。
三、按犯毒品危害防制條例第10條之罪者，檢察官應聲請法院裁
    定，令被告入勒戒處所觀察、勒戒，其期間不得逾二月。依
    前項規定為觀察、勒戒或強制戒治執行完畢釋放後，三年後
    再犯第10條之罪者，適用前2項之規定。毒品危害防制條例
    第20條第1項、第3項定有明文。另109年1月15日增訂，於同
    年7月15日施行之毒品危害防制條例第35條之1則規定：「本
    條例中華民國108年12月27日修正之條文施行前犯第10條之
    罪之案件，於修正施行後，依下列規定處理：一、偵查中之
    案件，由檢察官依修正後規定處理。二、審判中之案件，由
    法院或少年法院（地方法院少年法庭）依修正後規定處理；
    依修正後規定應為不起訴處分或不付審理之裁定者，法院或
    少年法院（地方法院少年法庭）應為免刑之判決或不付審理
    之裁定。三、判決確定尚未執行或執行中之案件，適用修正
    前之規定」。又109年1月15日修正及109年7月15日施行之毒
    品危害防制條例第20條第3項之立法理由認施用毒品者具「
    病患性犯人」之特質，並參諸世界各國之醫療經驗及醫學界
    之共識，咸認施用毒品成癮者，其心癮甚難戒除，如觀察、
    勒戒或強制戒治執行完畢釋放後，三年後始再有施用第一級
    、第二級毒品之行為者，足見其有戒除毒癮之可能，宜再採
    以觀察、勒戒方式戒除其身癮及以強制戒治方式戒除其心癮
    之措施，為能放寬觀察、勒戒或強制戒治制度之適用時機，
    以協助施用者戒除毒癮，爰修正第三項。是經觀察、勒戒或
    強制戒治執行完畢釋放後，「三年後再犯」者，前所實施之
    觀察、勒戒或強制戒治，已足以遮斷其施用毒品之毒癮，為
    期自新及協助其斷除毒癮，仍適用「初犯」規定，先經檢察
    官聲請觀察、勒戒，不因其間是否因另犯該罪，經起訴、判
    刑或執行而受影響。
四、經查，被告固於警詢辯稱：我不太清楚最後一次施用甲基安
    非他命之時間等語，惟被告於110年4月28日13時34分許為警
    採集之尿液，經送請台灣檢驗科技股份有限公司濫用藥物實
    驗室以酵素免疫分析法（EIA）作初步檢驗，及以氣相層析
    質譜儀法（GC/MS）作確認檢驗之結果，確呈安非他命、甲
    基安非他命陽性反應等情，有該公司於110年5月12日出具之
    濫用藥物鑑驗報告及勘察採證同意書、新北市政府警察局受
    採集尿液檢體人姓名及檢體編號對照表、查獲毒品案件尿液
    檢體監管紀錄表在卷可稽（見毒偵卷第23至29頁）。佐以甲
    基安非他命經口服投與後約70%於24小時內自尿中排出，約9
    0%於96小時內自尿中排出，由於甲基安非他命成分之檢出與
    其投與方式、投與量、個人體質、採尿時間與檢測儀器之精
    密度等諸多因素有關，因此僅憑尿液中呈安非他命陽性反應
    ，並無法確實推算吸食時間距採集時間之長短，惟最長可能
    不會超過96小時一節，此為法院職務上已知之事實，並有行
    政院衛生署管制藥品管理局92年6月20日管檢字第092000471
    3號函、93年7月22日管檢字第0930006615號函可參，足認被
    告確有於110年4月28日13時34分許為警採尿往前回溯96小時
    內某時（不含為警查獲時迄採尿之時間），在臺灣地區不詳
    地點，施用第二級毒品甲基安非他命之事實，堪以認定。又
    被告前因施用毒品案件，經原審以90年度毒聲字第1951號裁
    定送觀察、勒戒後，因認有繼續施用毒品之傾向，再經原審
    以91年度毒聲字第382號裁定令入戒治處所施以強制戒治，
    嗣因認無繼續戒治之必要，經原審以91年度毒聲字第1498號
    裁定停止戒治，所餘戒治期間付保護管束，於91年8月28日
    停止處分出所，並於92年2月25日保護管束期滿未經撤銷，
    視為強制戒治執行完畢等節，有本院被告前案紀錄表在卷可
    參，是被告為本件施用第二級毒品之行為距其前揭強制戒治
    執行完畢釋放後已逾三年，被告本件施用第二級毒品犯行依
    法應施予觀察、勒戒，檢察官聲請令被告入勒戒處所觀察、
    勒戒前傳喚被告，但被告無正當理由不到場（見毒偵卷第75
    至81頁），堪認檢察官已審酌被告之情形，聲請法院裁定令
    被告入勒戒處所觀察、勒戒，經核並無不合。抗告意旨
　　稱被告因癌末必須往返醫院接受治療，且身體虛弱，早已戒
    除施用毒品之惡習等節，並提出天主教耕莘醫療財團法人耕
    莘醫院乙種診斷證明為證，惟被告是否罹患疾病及因病需就
    醫等情，核與被告是否應令入勒戒處所觀察、勒戒之判斷無
    涉，且被告為繼續治療疾病，尚非不能於入勒戒處所後，在
    所內就醫或以戒護就醫方式解決，而日後是否適宜執行，亦
    係由執行檢察官依當時情況另行判斷，自難憑此認檢察官之
    聲請及原裁定，即有違誤。從而，本件抗告為無理由，應予
    駁回。
據上論斷，應依刑事訴訟法第412條，裁定如主文。
中　　華　　民　　國　　111 　年　　1 　　月　　5 　　日
                  刑事第二庭    審判長法　官  遲中慧
                                      法　官  李世華
                                      法　官  楊志雄
以上正本證明與原本無異。
不得再抗告。
                                      書記官  林昱廷
中　　華　　民　　國　　111 　年　　1 　　月　　5 　　日